臺灣嘉義地方法院刑事判決
110年度訴字第605號
公  訴  人  臺灣嘉義地方檢察署檢察官
被      告  陳威呈


                    居臺南市○○區○○里0鄰○○○0000號                       （送達地址）
指定辯護人  蔡金保律師
上列被告因違反毒品危害防制條例案件，經檢察官提起公訴(110
年度偵字第8600號、第8803號)，本院判決如下：
    主  文
陳威呈販賣第三級毒品而混合二種以上之毒品，未遂，處有期徒
刑壹年拾月。緩刑肆年，並應於本判決確定之日起壹年陸月內，
向公庫支付新臺幣拾萬元。
扣案之咖啡包(內含第三級毒品4-甲基甲基卡西酮等成分)玖拾參
包(含包裝袋肆拾參只)、行動電話壹支（廠牌IPHONE）均沒收。
    犯 罪 事 實
一、陳威呈知悉第三級毒品4-甲基甲基卡西酮、甲基-N,N-二甲
    基卡西酮為毒品危害防制條例所列管之第三級毒品；非經許
    可不得販賣或持有，竟基於販賣第三級毒品以營利之犯意，
    於民國110年9月2日，使用網際網路通訊軟體「TikTok」，
    以暱稱「旺旺」，於「TikTok」一部公開影片「@快樂星球
    」下方留言，張貼欲販賣毒品之訊息「台南鄉下(營)餅乾專
    賣(營)」之訊息，表示其有在販賣毒品咖啡包。嗣警方於11
    0年9月16日進行網路巡邏發現前揭廣告訊息，即喬裝買家以
    微信通訊軟體表示要購買毒品，雙方約定每包毒品咖啡包交
    易價格新臺幣(下同)1萬6,500元、數量50包、交易地點為嘉
    義縣○○市○○○路○段0號「七主宮」前。陳威呈隨即找其友人
    吳耀忠駕駛車牌號碼000-0000號自用小客車，協助載運其由
    臺南市學甲區某全國加油站前來交易地點。途中，吳耀忠見
    陳威呈拿出毒品咖啡包，經陳威呈告知將進行毒品交易而知
    悉陳威呈與他人約定販賣第三級毒品之情事，仍基於幫助陳
    威呈販賣第三級毒品之犯意，載運陳威呈前往上開交易地點
    。同日15時20分到達現場後，陳威呈攜帶50包毒品咖啡包下
    車交易，隨即遭警方逮捕，未完成交易而未遂。警方當場扣
    得上揭毒品咖啡包50包及陳威呈所有下載社群軟體「TikTok
    」之蘋果牌手機1支；吳耀忠則趁隙逃逸(吳耀忠逃逸過程所
    涉妨害公務罪嫌另為不起訴處分)，另經警循線再於陳威呈
    住處扣得毒品咖啡包43包，而悉前情。
二、案經嘉義縣警察局移送嘉義地方檢察署檢察官偵查起訴。
    理  由
壹、證據能力部分
一、本判決認定事實所引用之被告以外之人於審判外之言詞或書
    面陳述等供述證據，因當事人均對證據能力方面表示同意作
    為證據，而本院審酌各該證據作成時之情況，核無違法不當
    或證明力明顯過低之瑕疵，亦認以之作為證據應屬適當，是
    依刑事訴訟法第159條之5第1項之規定，認均有證據能力。
二、至其餘資以認定被告犯罪事實之非供述證據(詳後述)，亦查
    無違反法定程序取得之情形，依刑事訴訟法第158條之4反面
    規定，亦具證據能力，合先敘明。
貳、實體部分　　
一、本院認定事實所憑之證據及理由：
(一)上揭犯罪事實，業據被告於偵查及本院審理時均坦白承認(
    偵8600卷27至32頁、本院卷195頁)，並有陳威呈自願受搜索
    同意書、嘉義縣警察局刑事警察大隊搜索扣押筆錄、扣押物
    品目錄表、收據、職務報告各2份、手機擷取通訊軟體「Tik
    Tok」及「Wechat」訊息對話照片、現場及扣押物照片等、
    內政部警政署刑事警察局出具之鑑定書1份在卷可參(警4624
    5卷34至72頁、偵8600卷67至69頁)，復有扣案之毒品咖啡包
    93包、IPhone手機1支（型號6S）為證。又被告自承本次若
    成功售出，每包可賺取超過250元差價等語（本院卷206頁）
    ，則其具有販賣毒品以牟利之犯意，要屬無疑。
(二)被告販賣之毒品咖啡包，含有第三級毒品4-甲基甲基卡西酮
    、2-氟-去氯愷他命、甲基-N,N二甲基卡西酮成分，此有上
    開鑑定書為證，公訴意旨漏未論及被告擬販售混和二種以上
    毒品部分，容有未洽，附此敘明。
(三)綜上所述，本案事證明確，被告犯行堪以認定，應依法論科
    。
二、論罪科刑：
(一)毒品危害防制條例第9條第3項所稱之混合，係指將2種以上
    之毒品摻雜調合，無從區分而言（如置於同一包裝），又此
    規定係就犯罪類型變更之個別犯罪行為予以加重，當屬刑法
    分則加重之性質而成為另一獨立之罪。又前揭扣案毒品咖啡
    包，經檢驗抽測毒品純度值，推估扣案毒品含第三級毒品4-
    甲基甲基卡西酮之驗前總純質淨重約24.87公克，有前揭鑑
    定書在卷可考（偵8600卷67頁），是核被告所為，係犯毒品
    危害防制條例第4條第6項、第3項、第9條第3項之販賣第三
    級毒品而混合二種以上毒品未遂罪及持有第三級毒品純質淨
    重五公克以上罪。又其著手販賣第三級毒品前持有之行為為
    其販賣第三級毒品未遂之犯行所吸收，不另論罪。公訴意旨
    認被告所犯係毒品危害防制條例第4條第6項、第3項之販賣
    第三級毒品未遂罪嫌，容有未洽，惟因基本社會事實同一，
    且經本院當庭告知被告、辯護人上情（本院卷208頁），而
    無礙被告訴訟防禦權之行使，爰依法變更起訴法條。
(二)刑之加重減輕：
 1、被告販賣第三級毒品而混合2種以上之毒品，依毒品危害防
    制條例第9條第3項規定，應依法加重其刑。
 2、按所謂販賣，除有特別情形外，必須出賣人將販賣標的物移
    轉於買受人，使其取得該物之所有權，始足當之，倘標的物
    尚未移轉交付於買受人，自難謂販賣行為已經完成。對刑事
    法之販賣罪而言，亦唯有出賣人將販賣物之所更權交付移轉
    於買受人，始具備販賣罪構成要件之所有要素，而為犯罪既
    遂。如行為人僅實行犯意，而購入標的物，尚未將之移轉交
    付於買受人，應祇是犯罪行為之著手，難認已達於犯罪既遂
    之程度，此亦為人民所認知之法律感情，而為一般社會通念
    所接受。亦即販賣行為之既、未遂，端賴標的物之是否交付
    而定(最高法院101年度台上字第5830號判決要旨參照)。是
    被告本案業已著手取得、交易第三級毒品，惟因員警即時查
    獲而未出售得逞，為未遂犯，爰依刑法第25條第2項規定，
    按既遂犯之刑減輕之。
 3、次按犯第四條至第八條之罪於偵查及審判中均自白者，減輕
    其刑，毒品危害防制條例第17條第2項定有明文。本條規定
    之立法目的，在利用減刑之寬典，鼓勵犯該條例第4條至第8
    條之罪者，自白犯罪，衷心悔改，獲得重生。有鑑於毒品危
    害防制條例第4條至第8條所規定犯罪之處罰內容均非輕微，
    願意勇於面對而不推諉卸責者，當深具決心與勇氣，外界對
    類此有心懺悔遷善者，當給予高度鼓勵。是以法院援引適用
    該條項之規定時，應採取較為寬鬆之標準，方能貫徹並發揮
    增訂該條項之良法美意，同時並可節省司法調查之勞費。查
    被告對於本案犯罪事實均先後於警詢、偵查及審理時自白不
    諱，業如上述，揆諸前揭所舉之立法目的及實務見解，符合
    毒品危害防制條例第17條第2項之規定，是被告本案所涉之
    犯行，應依法減輕其刑。併依刑法第71條、第70條規定，先
    加重後遞減之。
 4、被告無毒品危害防治條例第17條第1項供出上手減輕規定之
    適用：　　
　　末按毒品危害防制條例第17條第1項固規定：「犯第4條至第
    8條、第10條或第11條之罪，供出毒品來源，因而查獲其他
    正犯或共犯者，減輕或免除其刑」；然該條項所謂「供出毒
    品來源，因而查獲」，係指具體提供毒品來源之資訊，使調
    查或偵查犯罪之機關或公務員知悉而對之發動調查或偵查，
    並據以破獲者而言。法院非屬偵查犯罪之機關，故不論被告
    在司法警察（官）調查、檢察官偵查或法院審判中供出毒品
    來源，事實審法院僅須於言詞辯論終結前，調查被告之供出
    行為，是否已因此使偵查機關破獲毒品來源，而符合減免其
    刑之規定，以資審認；倘無從期待偵查機關在法院辯論終結
    前因而破獲，事實審法院未依聲請或本於職權，就被告所指
    毒品來源自行追查其他正犯或共犯，仍不能即指有應於審判
    期日調查之證據而未予調查之違法（最高法院109年度台上
    字第1622號、109年度台上字第1566號、109年度台上字第10
    84號判決要旨參照）。查被告供稱其本案毒品咖啡包來源為
    蔡佳興，惟蔡佳興到案後，矢口否認涉有毒品案件相關犯行
    ，該案經嘉義縣警察局移送臺灣臺南地方檢察署檢察官立案
    偵查中，固有嘉義縣警察局111年1月5日嘉縣警刑偵二字第1
    100064914號函送刑事案件移送書、臺灣臺南地方檢察署111
    年1月17日函文各1份在卷可稽（本院卷63頁至85頁、89頁）
    ，依卷附資料，尚難認此部分涉案情節已因被告供出來源而
    查獲，故無從依毒品危害防制條例第17條第1項之規定減輕
    或免除其刑，然仍得作為本院酌量被告犯後知所悔悟、力求
    悛悔之量刑依據，附此敘明。
三、爰審酌被告正值青年，前途無可限量且心智健全，卻不思遵
    循法度、遠離毒品，因一時貪圖小利而販賣扣案毒品，其所
    為無異助長施用毒品之歪風，對社會秩序實有不利影響，僅
    因警方及時查緝而未果，當應懲儆；惟念其前並無其他犯罪
    之前科，素行非劣，有臺灣高等法院被告前案紀錄表可查，
    且其行為時僅19歲，涉世未深，心智未臻成熟，在知悉此能
    快速獲取金錢之不法途徑後，思慮未周，無法抵抗誘惑，而
    為本件犯行之犯罪動機，認其僅一時失慮而誤入歧途，尚有
    機會重返正軌。兼衡本案被告著手販賣毒品之種類均為第三
    級毒品、數量為50包、並未販賣既遂；查獲總計93包毒品咖
    啡包，驗前總淨重約335.3公克、驗前純質總淨重約24.87公
    克等等侵害法益程度、犯罪手段及為賺取利潤而涉犯本案之
    犯罪動機及犯罪情節，暨其於本院審理中自陳：高中肄業之
    智識程度；未婚無子，目前與祖父母同住之家庭狀況；在家
    工作，月收入約4、5萬元之經濟狀況；行為前未有前科，有
    臺灣高等法院被告前案紀錄表在卷可佐、犯罪後自始坦承犯
    行，並協助檢調單位追查毒品來源之犯後態度良好等一切情
    狀，量處如主文所示之刑。
四、末查被告未曾因故意犯罪受有期徒刑以上刑之宣告，已如前
    述。參酌被告涉有本案犯行，係因年紀尚輕、思慮欠周，故
    一時貪心，涉世未深而冒險觸法，犯後均坦承犯行，並表示
    知錯。衡酌被告自陳目前在家中幫忙，收入穩定，倘責令其
    入獄服刑，恐將使其脫離社經群體，增加其面對未來生活的
    困難。本院考量被告目前有正當工作，與家人同住，透過家
    庭約束力，亦可助其循社會正軌，矯正其失序之行為。從而
    ，本院認其所受宣告之刑，以暫不執行為適當，爰依刑法第
    74條第1項第1款規定，宣告緩刑4年。另為使被告能記取教
    訓，本院認另有賦予其一定負擔之必要，再依刑法第74條第
    2項第4款之規定，命被告於本判決確定之日起1年6個月內，
    向公庫支付10萬元，以啟自新。被告如未履行本判決所諭知
    之負擔，而情節重大者，檢察官得依刑事訴訟法第476條、
    刑法第75條之1之規定，聲請撤銷對其所為之緩刑宣告，併
    予敘明。
四、沒收部分：
(一)按毒品危害防制條例第18條第1項前段之規定，應予「沒收
    銷燬」之毒品，以經查獲之第1、2級毒品為限。又毒品依其
    成癮性、濫用性及對社會危害性，共分為四級，施用或持有
    第3、4級毒品，因其可罰性較低，該條例除就持有第3、4級
    毒品純質淨重5公克以上設有處罰規定外，未另設處罰之規
    定，然鑑於第3、4級毒品均係管制藥品，特於同條例第11條
    之1明定無正當理由，不得擅自持有；第18條第1項後段復規
    定查獲之第3、4級毒品，無正當理由而擅自持有者，均「沒
    入銷燬」之，從而，依同條例第18條第1項後段應沒入銷燬
    之毒品，專指查獲施用或持有之第3、4級毒品，但不構成犯
    罪行為者而言，如販賣第3級毒品既屬同條例相關法條明文
    規定處罰之犯罪行為，即非該條項應依行政程序沒入銷燬之
    範圍，但該行為既已構成犯罪，則該毒品即屬不受法律保護
    之違禁物，自應回歸刑法之適用(最高法院96年度台上字第8
    84號、98年度台上字第2889號、99年度台上字第338號判決
    意旨參照)。次按違禁物，不問屬於犯罪行為人與否，沒收
    之，刑法第38條第1項定有明文。是以，扣案毒品均屬被告
    涉犯販賣第三級毒品未遂罪所取得之違禁物，業如上述，揆
    諸上開實務見解意旨，自應依刑法第38條第1項宣告沒收。
    又盛裝上開毒品之外包裝，因其上殘留之毒品難以析離，且
    無析離之實益及必要，應視同毒品，亦應依法宣告沒收。而
    鑑驗所耗損之第三級毒品部分，既經鑑定機關取樣而鑑析用
    罄，足認該部分之毒品業已滅失，爰不另宣告沒收，附此說
    明。
(二)另犯第四條至第九條、第十二條、第十三條或第十四條第一
    項、第二項之罪者，其供犯罪所用之物，不問屬於犯罪行為
    人與否，均沒收之，毒品危害防制條例第19條第1項定有明
    文。扣案下載社群軟體「TikTok」之蘋果牌手機1支(型號含
    6S)，係被告所有供本案犯行所用之物，業據其供承明確（
    本院卷204頁），是應依毒品危害防制條例第19條第1項規定
    ，予以宣告沒收。其餘扣案物品，尚乏證據證明與本案犯行
    有關，爰不為沒收之諭知，併此敘明。
據上論斷，應依刑事訴訟法第299條第1項前段，毒品危害防制條
例第4條第3項、第6項、第9條第3項、第17條第2項、第19條第1
項，刑法第11條、第25條第2項、第74條第1項第1款、第2項第4
款、第38條第1項，判決如主文。
本案經檢察官林俊良提起公訴，檢察官徐鈺婷到庭執行職務。
中　　華　　民　　國　　111 　年　　7 　　月　　11　　日
                  刑事第六庭    審判長法　官  王慧娟
                                      法  官  林富郎
　　　　　　　　　　　　　　　　　　　法  官  官怡臻
以上正本證明與原本無異。
如不服本判決應於收受判決後20日內向本院提出上訴書狀，並應
敘述具體理由；其未敘述上訴理由者，應於上訴期間屆滿後20日
內向本院補提理由書（均須按他造當事人之人數附繕本）「切勿
逕送上級法院」。
中　　華　　民　　國　　111 　年　　7 　　月　　11　　日
                                      書記官  林美足
附錄本案論罪法條：
毒品危害防制條例第4條第3項、第6項
製造、運輸、販賣第三級毒品者，處7年以上有期徒刑，得併科
新臺幣1千萬元以下罰金。
前五項之未遂犯罰之。